臺灣高等法院高雄分院刑事判決　　　　96年度上訴字第1842號
上　訴　人
即　被　告　甲○○
上列上訴人因偽造文書等案件，不服臺灣高雄地方法院96年度易
字第274 號、96年度訴字第1107號中華民國96年7 月9 日第一審
判決（起訴案號：臺灣高雄地方法院檢察署95年度偵字第3083 0
號；追加起訴案號：96年度蒞追字第3 號），提起上訴，本院依
簡式審判程序判決如下：
    主  文
原判決撤銷。
甲○○犯附表所示之罪，各處如附表示之刑，各減刑如附表所示
，應執行有期徒刑拾壹月，扣案之桌上型電腦（含電腦主機、液
晶螢幕、鍵盤、滑鼠、電源線）壹組、NOKIA 牌行動電話 (序號
：000000000000000)壹支，均沒收。
    事  實
一、甲○○前因詐欺等案件（冒名申請網路帳號後刊登拍賣廣告
    向不特定人詐欺取財），經臺灣高雄地方法院檢察署檢察官
    於民國94年5 月30日以93年度偵緝字第1983號、94年度偵字
    第3645號為緩起訴處分確定；再因詐欺案件（以友人林００
    申請之網路帳號共同刊登拍賣廣告向不特定人詐欺取財），
    經臺灣高雄地方法院檢察署檢察官於94年12月29日以94年度
    少連偵字第59號為緩起訴處分確定。詎其仍不知悔改，利用
    網際網路交易之匿名、不易追蹤查證等特性，先向中華電信
    股份有限公司（下稱中華電信公司）申設附掛ADSL寬頻網路
    之市內電話線（電話號碼00-0000000），再上網登錄「雅虎
    國際資訊股份有限公司」（下稱雅虎公司）於網際網路上設
    置之「YAHOO （雅虎）奇摩拍賣」網站（下稱雅虎奇摩拍賣
    網站），利用雅虎公司未就申設帳號者之真實身分進行查核
    驗證之便，而基於行使偽造準私文書之犯意，於附表編號1
    所示之95年8 月17日凌晨1 時19分47秒許，自不詳地點，上
    網登錄雅虎奇摩拍賣網站，在該網站之會員帳號申請表格之
    中文姓名欄位內，偽造「周子傑」之名義，而表明係「周子
    傑」本人欲加入會員及申請帳號使用之意，進而將所偽造之
    「周子傑」名義之電磁紀錄，傳送予雅虎公司之電腦伺服器
    以行使之，致雅虎公司核准其使用「yoyotogo 898」之帳號
    ，足以生損害於「周子傑」及雅虎公司對會員帳號資料管理
    之正確性。甲○○以前揭方式取得上開雅虎會員帳號之使用
    權後，即能於雅虎拍賣網站與不特定多數人從事網路買賣交
    易。甲○○旋基於意圖為自己不法所有之詐欺取財犯意，於
    附表編號2 至編號7 所示之時間，在其高雄市○○區○○路
    1083號4 樓之2 住處房間內或不詳之網路咖啡店，利用「yo
    yotogo 898」之會員帳號上網登錄雅虎奇摩拍賣網站，刊登
    出售如編號2 至編號7 所示行動電話之拍賣廣告，引誘不特
    定上網者瀏覽，致附表編號2 至編號7 所示之己○○等人陷
    於錯誤，認為刊登廣告之人確有出售之真意，分別於附表編
    號2 至編號7 所示之時間，出價下標購買附表編號2 至編號
    7 所示之行動電話。且附表編號2 至編號7 所示之己○○等
    人標得手機後，甲○○旋利用不知情之雅虎公司之電腦設備
    自動寄發「得標通知」之電磁紀錄 (此部分不成立行使偽造
    準私文書罪)， 及寄發冒用「周子傑」名義之電磁紀錄之電
    子郵件予張惟勝 (附表編號4 部分)， 足以生損害於「周子
    傑」 (按該電子郵件之寄件者姓名，倒裝為「子傑周」) 。
    並於己○○、戊○○、丁○○、丙○○、乙○○等人撥打其
    所有並刊登在拍賣網站之0000000000號行動電話門號（搭配
    其所有NOKIA 牌之序號000000000000000 號行動電話，SIM
    卡未扣案，）與之聯絡時，向己○○等人稱需先支付價金再
    寄送物品，致己○○等人陷於錯誤，而於附表編號2 至編號
    7 所示之時間，依甲○○之指示，將附表編號2 至編號7 所
    示之金額以自動櫃員機或網路轉帳之方式，匯入曹正綱（檢
    察官另案偵辦中）申設之中國信託商業銀行三民分行第0000
    00000000號帳戶內。嗣甲○○收取價金後，並未依約將販賣
    之行動電話交付己○○等人，復避不見面，己○○等人始知
    受騙，報警究辦，經警於95年10月22日14時許持搜索票前往
    上開住處搜索，扣得其所有供犯罪使用之桌上型電腦 (含電
    腦主機、液晶螢幕、鍵盤、滑鼠、電源線)1 組 、NOKIA 牌
    行動電話 (序號：000000000000000)1 支 (不含SIM 卡) 等
    物，始悉上情。
二、案經張惟勝、乙○○訴由台北市政府警察局萬華分局報告臺
    灣高雄地方法院檢察署檢察官偵查起訴及灣高雄地方法院檢
    察署檢察官追加起訴。
    理  由
一、上揭事實，業據被告於原審、本院審理時坦承不諱，核與被
    害人己○○、戊○○、張惟勝、丁○○、丙○○、乙○○於
    警詢時之陳述情節，及證人丙○○於原審審理時之證述情節
    相符。此外，復有被害人己○○提出之中華郵政自動櫃員機
    交易明細表、雅虎奇摩拍賣網站寄發之得標通知（列印資料
    ）各1 份、被害人戊○○提出之中華郵政自動櫃員機交易明
    細表1 份、被害人張惟勝提出之建華銀行自動櫃員機交易明
    細表、雅虎奇摩拍賣網站寄發之得標通知 (列印資料)、 被
    告寄發之電子郵件各1 份、被害人丁○○提出之網路轉帳紀
    錄列印資料、雅虎奇摩拍賣網站寄發之得標通知 (列印資料
    )各1份、被害人丙○○提出之網路轉帳紀錄列印資料 (兆豐
    國際商業銀行中科簡易型分行)、 雅虎奇摩拍賣網站寄發之
    得標通知 (列印資料)各1份、被害人乙○○提出之中國信託
    銀行自動櫃員機交易明細表、存摺之封面及內頁影本各1 份
    等在卷足憑，本案事證已臻明確。
二、被告就以附表編號2 至7 之詐欺犯行，究竟係在網咖或稱在
    其家中以扣案之桌上型電腦，供稱已不記得云云，本院依卷
    附中華電信數據通信分公司南區客服中心數南客字第200611
    15_008號回覆單（95年度偵字第30830 號卷第45至47頁）上
    查詢IP（電腦上網必留下IP資料）之登入時間、登出時間、
    裝機地址（即該次上網之時間、地點），及被告刊登拍賣訊
    息（95年度偵字第30830 號卷第24、25頁、96年度蒞追字第
    3 號卷第18、45頁）之開始時間等綜互研判，認定被告就刊
    登附表編號4 、5 、6 部分係在被告家中以扣案之筆記型電
    腦上線至雅虎奇摩拍賣網站刊登拍賣訊息，其餘編號2 、3
    、7 則係在高雄市某網咖店內刊登拍賣訊息。
三、按在紙上或物品上之文字、符號、圖畫、照像，依習慣或特
    約，足以為表示其用意之證明者，關於本章及本章以外各罪
    ，以文書論；錄音、錄影或電磁紀錄，藉機器或電腦之處理
    所顯示之聲音、影像或符號，足以為表示其用意之證明者，
    亦同；稱電磁紀錄者，謂以電子、磁性、光學或其他相類之
    方式所製成，而供電腦處理之紀錄；刑法第220 條第1 項、
    第2 項、第10條第6 項分別定有明文。是電磁記錄雖為無體
    物，仍為偽造文書罪之客體。次按刑法上偽造文書罪，係著
    重於保護公共信用之法益，即使該偽造文書所載名義制作人
    實無其人，而社會上一般人仍有誤信其為真正文書之危險，
    仍難阻卻犯罪之成立（最高法院54年臺上字第1404號判例要
    旨參照）。亦即只要行為人所偽造之名義，依一般社會通念
    確有可能存在，縱該名義實際上並無其人，亦成立偽造文書
    罪。
四、核被告所為附表編號1 之犯行，係犯刑法第216 條、第210
    條、第220 條之行使偽造準私文書罪，被告偽造準私文書之
    低度行為，為其行使之高度行為所吸收，不另論罪。被告所
    為附表編號2 、3 、5 、6 、7 之犯行，均係犯刑法第339
    條第1 項詐欺取財罪。被告所為附表編號4 之犯行，係犯刑
    法第216 條、第210 條、第220 條之行使偽造準私文書罪及
    同法第339 條第1 項之詐欺取財罪，其偽造準私文書之低度
    行為，為其行使之高度行為所吸收，不另論罪；又被告以一
    行為觸犯上開2 罪，侵害不同法益，為想像競合犯，應從一
    重之行使偽造準私文書罪論處。再者，被告所附上開7 罪間
    ，犯意各別，應依數罪併罰之例處斷。另被告所犯附表編號
    4 行使偽造準私文書之犯罪事實 (即寄發冒用「周子傑」名
    義之電磁紀錄之電子郵件予張惟勝)， 雖未據檢察官起訴，
    惟上開犯罪事實與被告所犯附表編號4 之詐欺取財犯罪事實
    ，具有想像競合犯之裁判上一罪關係，為起訴效力所及，本
    院自得一併審理之，附此敘明。
五、原審為被告論罪科刑之判決，固非無見，惟查被告犯罪時間
    在96年4 月24日之前，合於中華民國96年度罪犯減刑條例之
    規定，原判決未及減刑，即有欠週延；又數罪併罰應分別宣
    告其罪之刑，然後依法定標準定其應執行之刑，刑法第51條
    定有明文。所謂其罪之刑，包括主刑、從刑而言，固無論主
    刑、從刑，均須依其所犯之罪分別宣告後，再據以定其應執
    行之刑方為相當，最高法院53年台上字第1382號判例參照，
    原判決附表編號1 至7 各罪，均未就扣案之桌上型電腦、行
    動電話沒收，而僅於定執行刑後，就桌上型電腦、行動電話
    為沒收之諭知，亦有未合，被告上訴意旨，以伊與被害人和
    解、家境窘困、現仍在學之學生云云，指摘原判決不當，雖
    無理由，惟原判決既有可議，自應予撤銷改判，爰審酌被告
    利用網路交易之匿名、不易追蹤查證等特性詐騙被害人，嚴
    重危害網路交易之安全；又被告前以相同手法之詐欺取財犯
    行，業經臺灣高雄地方法院檢察署檢察官前後2 次，分別以
    93年度偵緝字第1983號、94年度偵字第3645號、94年度少連
    偵字第59號為緩起訴處分確定有緩起訴處分書2 份在卷可憑
    ，被告在緩起訴處分期間復犯本罪，顯然毫無悔改之意；並
    審酌被告上開犯行所造成之損害結果，及其於原審審理中，
    業與被害人張惟勝、乙○○達成和解，賠償其損害，有和解
    書2 紙在卷可參；及其犯罪之動機、目的、手段等一切情狀
    ，分別量處如主文所示之刑，又被告所犯符合中華民國96年
    度罪犯減刑條例之規定，爰依法減輕其刑，並定應執行刑。
    又本件扣案之桌上型電腦 (含電腦主機、液晶螢幕、鍵盤、
    滑鼠、電源線)1 組 供被告對附表編號4 、5 、6 犯罪之用
    ，NOKIA 牌行動電話 (序號：000000000000000) 1支，供其
    為附表編號2 、3 、5 、6 、7 之用，且均為其所有，業據
    被告於警詢中供述明確，爰依刑法第38條第1 項第2 款宣告
    沒收之。至於，0000000000號行動電話門號SIM 卡及前揭曹
    正綱帳戶之存摺、提款卡等物，雖為供本件犯罪所用之物，
    惟已遭被告丟棄而滅失，為免沒收執行之困難，爰不予聲請
    宣告沒收，併予敘明。
據上論結，應依刑事訴訟法第369 條第1項前段、第364 條、第2
73條之1、第299 條第1項前段，刑法第216 條、第210 條、第22
0 條、第339 條第1 項、第55條、第51條第5 款、第38條第1 項
第2 款，中華民國96年度罪犯減刑條例第2 條第1 項第3 款、第
9條 ，判決如主文。
本案經檢察官張其主到庭執行職務。
中　　華　　民　　國　　96　　年　　12　　月　　 3　　日
                  刑事第三庭    審判長法  官   周賢銳
                                      法  官   謝宏宗
                                      法  官   趙文淵
以上正本證明與原本無異。
附表編號1 、4 部分如不服本判決應於收受本判決後10日內向本
院提出上訴書狀，其未敘述上訴理由者，並得於提起上訴後10日
內向本院補提理由書狀（均須按他造當事人之人數附繕本）「切
勿逕送上級法院」。
其餘部分不得上訴。
中　　華　　民　　國　　96　　年　　12　　月　　 3　　日
　　　　　　　　　　　　　　　　　　　書記官   賴梅琴
附表：
┌─┬─────┬──────┬────────────┬───────┐
│編│犯罪時間  │犯 罪 地 點 │犯    罪    行    為    │所犯法條、罪名│
│號│          │            │                        │及量處刑期    │
├─┼─────┼──────┼────────────┼───────┤
│1 │95年08月17│  不  詳    │甲○○以其所有桌上型電腦│刑法第216 條、│
│  │日凌晨1 時│            │設備上網登錄「YAHO O奇摩│第210 條、第  │
│  │19分47秒許│            │拍賣」網站，並冒用「周子│220 條行使偽造│
│  │          │            │傑」名義向雅虎公司申請會│準私文書罪，處│
│  │          │            │員帳號，將「周子傑」之電│有期徒刑肆月。│
│  │          │            │磁紀錄傳送至雅虎公司之電│減為有期徒刑貳│
│  │          │            │腦伺服器，並取得「      │月。扣案桌上型│
│  │          │            │yoyotogo898 」號帳號。  │電腦1 台。    │
├─┼─────┼──────┼────────────┼───────┤
│2 │95年09月30│在高雄市某不│甲○○以申請取得之「yoyo│刑法第339 條第│
│  │日13時57分│詳網咖店內上│togo898 」號會員帳號登錄│1 項詐欺取財罪│
│  │許        │網刊登拍賣訊│「YAHOO 奇摩拍賣」網站，│，處有期徒刑肆│
│  │          │息          │刊登拍賣NOKIA 牌N73 型手│月。減為有期徒│
│  │          │            │機之訊息，致己○○陷於錯│刑貳月，扣案之│
│  │          │            │誤而於同日14時03分許出價│行動電話（NOKI│
│  │          │            │標得上開手機，旋甲○○復│A牌 ）壹支沒  │
│  │          │            │利用不知情之雅虎公司之電│收。          │
│  │          │            │腦設備寄發「得標通知」，│              │
│  │          │            │並於己○○撥打甲○○所有│              │
│  │          │            │NOKIA 手機0000000000號電│              │
│  │          │            │話聯繫時，指示己○○匯款│              │
│  │          │            │11120 元至中國信託第1185│              │
│  │          │            │00000000號帳戶 (戶名：曹│              │
│  │          │            │正綱)內 ，而己○○於同日│              │
│  │          │            │14時43分許匯款後，並未收│              │
│  │          │            │到購買之手機，始知受騙。│              │
│  │          │            │                        │              │
├─┼─────┼──────┼────────────┼───────┤
│3 │95年10月01│在高雄市某不│甲○○以申請取得之「yoyo│刑法第339 條第│
│  │日13時08分│詳網咖店內上│togo898 」號會員帳號登錄│1 項詐欺取財罪│
│  │之前某時  │網刊登拍賣訊│「YAHOO 奇摩拍賣」網站，│，處有期徒刑肆│
│  │          │息          │刊登拍賣SonyEricssion 牌│月。減為有期刑│
│  │          │            │W810i 型號手機手機之訊息│貳月，扣案之行│
│  │          │            │，致戊○○陷於錯誤而於同│動電話（NOKIA │
│  │          │            │日13時08分之前某時許出價│牌）壹支沒收。│
│  │          │            │標得上開手機，旋甲○○復│              │
│  │          │            │利用不知情之雅虎公司之電│              │
│  │          │            │腦設備寄發「得標通知」，│              │
│  │          │            │並於戊○○撥打前開095308│              │
│  │          │            │3466號電話聯繫時，指示黃│              │
│  │          │            │立翔匯款8000元至中國信託│              │
│  │          │            │第000000000000號帳戶 (戶│              │
│  │          │            │名：曹正綱)內 ，而戊○○│              │
│  │          │            │於同日13時08分許匯款後，│              │
│  │          │            │並未收到購買之手機，始知│              │
│  │          │            │受騙。                  │              │
├─┼─────┼──────┼────────────┼───────┤
│4 │95年10月01│上開住處房間│甲○○以申請取得之「yoyo│刑法第216 條、│
│  │日21時34分│內以其桌上型│togo898 」號會員帳號登錄│第210 條、第  │
│  │許        │電腦上網刊登│「YAHOO 奇摩拍賣」網站，│220 條行使偽造│
│  │          │拍賣訊息    │刊登拍賣SonyEricssion 牌│準私文書罪、刑│
│  │          │            │W810i 型號手機手機之訊息│法第339 條第1 │
│  │          │            │，致張惟勝陷於錯誤而於同│項詐欺取財罪，│
│  │          │            │日21時37分許出價標得上開│從一重之行使偽│
│  │          │            │手機，旋甲○○復利用不知│造準私文書罪處│
│  │          │            │情之雅虎公司之電腦設備寄│斷，處有期徒刑│
│  │          │            │發「得標通知」及電子郵件│貳月。減為有期│
│  │          │            │，向張惟勝表示係「周子傑│徒刑壹月，扣案│
│  │          │            │」出售上開手機，並指示張│之桌上型電腦一│
│  │          │            │惟勝匯款8000元至中國信託│組沒收。      │
│  │          │            │第000000000000號帳戶 (戶│              │
│  │          │            │名：曹正綱)內 ，而張惟勝│              │
│  │          │            │於同日22時01分許匯款後，│              │
│  │          │            │並未收到購買之手機，始知│              │
│  │          │            │受騙。                  │              │
├─┼─────┼──────┼────────────┼───────┤
│5 │95年10月01│上開住處房間│甲○○以申請取得之「yoyo│刑法第339 條第│
│  │日22時35分│內以其桌上型│togo898 」號會員帳號登錄│1 項詐欺取財罪│
│  │許        │電腦上網刊登│「YAHOO 奇摩拍賣」網站，│，處有期徒刑肆│
│  │          │拍賣訊息    │刊登拍賣NOKIA 牌N73 型手│月。減為有期徒│
│  │          │            │機之訊息，致丁○○陷於錯│刑貳月，扣案之│
│  │          │            │誤而於同日22時38分許出價│桌上型電腦一組│
│  │          │            │標得上開手機，旋甲○○復│、行動電話（NO│
│  │          │            │利用不知情之雅虎公司之電│KIA 牌）一隻沒│
│  │          │            │腦設備寄發「得標通知」，│收。          │
│  │          │            │並於丁○○撥打前開095308│              │
│  │          │            │3466號電話聯繫時，指示郭│              │
│  │          │            │晉榮匯款11120 元至中國信│              │
│  │          │            │託第000000000000號帳戶( │              │
│  │          │            │戶名：曹正綱)內，而郭晉 │              │
│  │          │            │榮於95年10月3 日17時00分│              │
│  │          │            │許匯款後，並未收到購買之│              │
│  │          │            │手機，始知受騙。        │              │
├─┼─────┼──────┼────────────┼───────┤
│6 │95年10月01│上開住處房間│甲○○以申請取得之「yoyo│刑法第339 條第│
│  │日23時58分│內以其桌上型│togo898 」號會員帳號登錄│1 項詐欺取財罪│
│  │許        │電腦上網刊登│「YAHOO 奇摩拍賣」網站，│，處有期徒刑肆│
│  │          │拍賣訊息    │刊登拍賣NOKIA 牌N73 型手│月。減為有期徒│
│  │          │            │機之訊息，致丙○○陷於錯│刑貳月，扣案之│
│  │          │            │誤而於同日23時59分許出價│桌上型電腦一組│
│  │          │            │標得上開手機，旋甲○○復│、行動電話（NO│
│  │          │            │利用不知情之雅虎公司之電│KIA 牌）一隻沒│
│  │          │            │腦設備寄發「得標通知」，│收            │
│  │          │            │並於丙○○撥打前開095308│              │
│  │          │            │3466號電話聯繫時，指示王│              │
│  │          │            │筧偉匯款11120 元至中國信│              │
│  │          │            │託第000000000000號帳戶( │              │
│  │          │            │戶名：曹正綱)內，而王筧 │              │
│  │          │            │偉於翌日15時55分許匯款後│              │
│  │          │            │，並未收到購買之手機，始│              │
│  │          │            │知受騙。                │              │
├─┼─────┼──────┼────────────┼───────┤
│7 │95年10月04│高雄市某不詳│甲○○以申請取得之「yoyo│刑法第339 條第│
│  │日00時33分│網咖店內上網│togo898 」號會員帳號登錄│1 項詐欺取財罪│
│  │許        │刊登拍賣訊息│「YAHOO 奇摩拍賣」網站，│，處有期徒刑貳│
│  │          │            │刊登拍賣NOKIA 牌N73 型手│月。減為有期徒│
│  │          │            │機之訊息，致乙○○陷於錯│壹月，扣案之行│
│  │          │            │誤而於同日00時48分許出價│動電話（NOKIA │
│  │          │            │標得上開手機，旋甲○○復│牌）一隻沒收。│
│  │          │            │利用不知情之雅虎公司之電│              │
│  │          │            │腦設備寄發「得標通知」，│              │
│  │          │            │並於乙○○撥打0000000000│              │
│  │          │            │號電話聯繫時，指示乙○○│              │
│  │          │            │匯款12120元至中國信託第 │              │
│  │          │            │000000000000號帳戶 (戶名│              │
│  │          │            │：曹正綱)內，而乙○○於 │              │
│  │          │            │同日13時12分許匯款後，並│              │
│  │          │            │未收到購買之手機，始知受│              │
│  │          │            │騙。                    │              │
└─┴─────┴──────┴────────────┴───────┘
附錄本判決論罪法條：
中華民國刑法第210條
（偽造變造私文書罪）
偽造、變造私文書，足以生損害於公眾或他人者，處5 年以下有
期徒刑。
中華民國刑法第216條
（行使偽造變造或登載不實之文書罪）
行使第210 條至第215 條之文書者，依偽造、變造文書或登載不
實事項或使登載不實事項之規定處斷。
中華民國刑法第339條
（普通詐欺罪）
意圖為自己或第三人不法之所有，以詐術使人將本人或第三人之
物交付者，處5 年以下有期徒刑、拘役或科或併科1 千元以下罰
金。
以前項方法得財產上不法之利益或使第三人得之者，亦同。
前二項之未遂犯罰之。
中華民國刑法第220條
（準文書）
在紙上或物品上之文字、符號、圖畫、照像，依習慣或特約，足
以為表示其用意之證明者，關於本章及本章以外各罪，以文書論
。
錄音、錄影或電磁紀錄，藉機器或電腦之處理所顯示之聲音、影
像或符號，足以為表示其用意之證明者，亦同。
